【裁判字號】    95,上訴,3089
【裁判日期】    950926
【裁判案由】    偽造文書等
【裁判全文】
臺灣高等法院刑事判決                95年度上訴字第3089號
上  訴  人  臺灣臺北地方法院檢察署檢察官
被      告  甲○○
      （原名李文福）住臺北縣瑞芳鎮○里○○路191號
上列上訴人因被告偽造文書等案件，不服臺灣臺北地方法院93年
度訴字第1043號，中華民國95年6月20日第一審判決（起訴案號
：臺灣臺北地方法院檢察署92年度偵字第14556號、93年度偵字
第6788、11237、11719號），提起上訴，本院判決如下：
    主  文
上訴駁回。
    理  由
一、公訴意旨略以：被告丙○○（通緝中，另行審結）於民國91
    年3月20 日，向成豐交通有限公司（設臺北縣板橋市○○街
    34巷36號，下稱成豐公司），租借車牌號碼為540-LB號營業
    用小客車1部，約定租期2年，每日租金新台幣（下同）950
    元，每5至7天給付車租一次，委請王自強（業經臺灣臺北地
    方法院檢察署檢察官為不起訴處分）無償擔任連帶保證人，
    並簽有計程車租車合約書。詎丙○○於取得前開車輛後，自
    同年10月起即未依約繳納車租，且與被告甲○○（原名李文
    福）、侯來發（通緝中，另行審結）3 人共同基於意圖為自
    己不法所有之犯意，由甲○○於不詳時、地，偽造成豐公司
    之台北市計程車客運業駕駛人自備車輛參與經營契約書（下
    稱參與經營契約書），並於該參與經營契約書上偽造成豐公
    司及負責人簡永源之印文及署押，再由丙○○於該參與經營
    契約書上簽署自己姓名後，渠等於91年9月23 日，持該參與
    經營契約書，及向成豐公司承租之前開營業用小客車，向乙○○所經營之合平當舖（設臺北市○○區○○路200之1號1
    樓）質押借款，使乙○○陷於錯誤而交付3 萬元。嗣於同年
    10 月8日，丙○○以驗車為名，向乙○○取回上開車輛之原
    始證件及行照，事後未按時還款，亦避不見面，乙○○始知
    受騙（此詐欺罪部分業經臺灣臺北地方法院檢察署檢察官以
    93年度偵字第7407號不起訴處分確定）。因認被告甲○○涉
    犯刑法第216條、第210條之共同行使偽造私文書罪及刑法第
    339條第1項之共同詐欺取財罪等罪嫌。
二、按犯罪事實應依證據認定之，無證據不得認定犯罪事實。又
    不能證明被告犯罪者，應諭知無罪之判決，刑事訴訟法第15
    4條第2項、第301條第1項分別定有明文。次按，事實之認定
    ，應憑證據，如未能發現相當證據，或證據不足以證明，自
    不能以推測或擬制之方法，為裁判基礎；且認定不利於被告
    之事實須依積極證據，苟積極證據不足為不利於被告事實之
    認定時，即應為有利於被告之認定；另認定犯罪事實所憑之
    證據，雖不以直接證據為限，間接證據亦包括在內，然無論
    直接證據或間接證據，其為訴訟上之證明，須於通常一般之
    人均不致有所懷疑，而得確信其為真實之程度者，始得據之
    為有罪之認定，倘其證明尚未達到此一程度，而有合理之懷
    疑存在，無從使事實審法院得有罪之確信時，即應由法院為
    諭知被告無罪之判決（最高法院40年臺上字第86號、30年上
    字第816號、76年臺上字第4986 號判例要旨參照）。再按刑
    事訴訟法第161條已於91年2月8日修正公布，修正後同條第1
    項規定：檢察官就被告犯罪事實，應負舉證責任，並指出證
    明之方法。因此，檢察官對於起訴之犯罪事實，應負提出證
    據及說服之實質舉證責任。倘其所提出之證據，不足為被告
    有罪之積極證明，或其闡明之證明方法，無從說服法官以形
    成被告有罪之心證，基於無罪推定之原則，自應為被告無罪
    判決之諭知，亦有最高法院92年台上字第128 號判例意旨足
    參。
三、公訴人認被告甲○○涉有前開犯行，無非係以共同被告丙○○之供述、告訴人乙○○、簡永源之指訴及成豐公司之參與
    經營契約書影本、押當車輛借用切結書影本、讓渡書影本、
    委託切結書影本、借條影本、典當登記簿節本影本、當票存
    根影本、授權書影本、計程車租車合約書影本、行車執照影
    本各1件、存證信函影本2件等為其論據。訊據被告甲○○堅
    決否認上述犯行，辯稱：伊當時認識丙○○1 年多，覺得他
    人蠻憨厚，他說他家裡有小孩，需要家用，沒有辦法，因伊
    認識合平當鋪，所以丙○○主動要求伊介紹他到當鋪借錢，
    伊等當時一同前往，伊僅是出於好心，伊僅作保而已，所有
    資料均由丙○○所準備，伊將資料交給當鋪老闆，錢是丙○○拿去，他說要拿去養家，伊未抽取佣金，卻遭丙○○誣指
    ，伊實感冤枉等語。
四、經查：
  (一)共同被告丙○○於接受警詢及偵訊時，均係基於共同被告
      之地位為之，而共同被告對其他共同被告之案件而言，為
      被告以外之第三人，本質上屬於證人，自不能因案件合併
      關係而影響其他共同被告原享有之憲法上權利，其經原審
      多次合法傳喚均不到庭，並經原審於94年12月2 日發布通
      緝，其未於原審之審判中立於證人之地位而為陳述，則其
      於警、偵訊時所為不利於被告之供述，難免有推諉卸責之
      情，復參酌卷證資料，又難認丙○○之供述無瑕疵可指，
      是爰依大法官會議第582 號解釋意旨，不得逕以共同被告
      丙○○於警詢及偵訊時依共同被告身分所為陳述採為不利
      於其他共同被告之證據。
  (二)共同被告丙○○持成豐公司之參與經營契約書、計程車租
      車合約書等資料與被告甲○○一同前往合平當舖質押借款
      乙節，固有扣案成豐公司之參與經營契約書影本、押當車
      輛借用切結書影本、讓渡書影本、委託切結書影本、借條
      影本、典當登記簿節本影本、當票存根影本、授權書影本
      、計程車租車合約書影本、行車執照影本各1 件、存證信
      函影本2 件等在卷可稽，惟被告堅決否認有偽造成豐公司
      之參與經營契約書及知悉該參與經營契約書係偽造，又查
      無積極證據足資證明被告有偽造成豐公司之參與經營契約
      書及知悉該參與經營契約書係偽造之情事，此僅足證明被
      告甲○○以保證人地位與共同被告丙○○一同前往合平當
      舖質借，尚不能遽認被告有何犯行。
  (三)至告訴人即合平當舖負責人乙○○與其代理人王瀚聰、黃
      駿富於警詢及偵訊時均僅指述共同被告丙○○持偽造之參
      與經營契約書向當鋪質押借款，並詐得3 萬元等語；而告
      訴人即成豐公司代表人簡永源於偵訊時亦僅指述共同被告
      丙○○向公司租用營業小客車，並偽造公司大小章再持以
      向多家當鋪借款等語，然此等指訴僅能證明共同被告丙○○之犯行，亦無法證明被告甲○○與丙○○有何行使偽造
      私文書及詐欺取財之犯意聯絡及行為分擔，而應負共同正
      犯之刑責。
  (四)綜上所述，公訴人所提出之證據尚不足為被告有罪之積極
      證明，復查無其他積極證據足證被告甲○○有公訴人所指
      上開犯行，顯見被告上開所辯應可採信，其被訴犯罪應屬
      不能證明，原審以不能證明被告犯罪，諭知被告無罪，經
      核並無不合。
五、檢察官上訴意旨略以共同被告丙○○於警、偵訊之供述應具
    證據能力且具真實性，認被告應構成犯罪指摘原判決不當。
    惟查共同被告丙○○於接受警詢及偵訊時，均係基於共同被
    告之地位為之，而共同被告對其他共同被告之案件而言，為
    被告以外之第三人，本質上屬於證人，自不能因案件合併關
    係而影響其他共同被告原享有之憲法上權利，其經原審多次
    合法傳喚均不到庭，並經原審於94年12月2 日發布通緝，其
    未於原審之審判中立於證人之地位而為陳述，則其於警、偵
    訊時所為不利於被告之供述，難免有推諉卸責之情，復參酌
    卷證資料，又難認丙○○之供述無瑕疵可指，是爰依大法官
    會議第582 號解釋意旨，不得逕以共同被告丙○○於警詢及
    偵訊時依共同被告身分所為陳述採為不利於其他共同被告之
    證據，已詳如上述。本件檢察官上訴為無理由，應予駁回。
據上論斷，應依刑事訴訟法第368條，判決如主文。
本案經檢察官張啟彬到庭執行職務。
中    華    民    國    95    年    9    月    26     日
                    刑事第三庭  審判長法  官  許國宏
                                      法  官  許增男
                                      法  官  楊貴志
以上正本證明與原本無異。
檢察官如不服本判決，應於收受送達後十日內向本院提出上訴書
狀，其未敘述上訴之理由者並得於提起上訴後十日內向本院補提
理由書（均須按他造當事人之人數附繕本）。
被告不得上訴。
                                      書記官  顧哲瑜
中    華    民    國    95    年    9     月    27    日


司法院資訊處製作；財團法人民間司法改革基金會備份。
